【裁判字號】    98,事聲,63
【裁判日期】    981001
【裁判案由】    聲明異議
【裁判全文】
臺灣臺南地方法院民事裁定              98年度事聲字第63號
異  議  人
即  債權人    甲○○
                      送達代.
                        之1
相  對  人
即  債務人    丙○○
上列異議人與相對人間聲請支付命令事件，異議人對於本院司法
事務官民國98年8月27日所為處分（98年度司促字第22909號裁定
），提出異議，本院裁定如下：
    主  文
原裁定廢棄。
    理  由
一、原裁定意旨略以：本件異議人即債權人聲請對相對人即債務
    人發支付命令，經核異議人所提出之票號CH293389之本票（
    下稱系爭本票），既未依票據法第120條第1項第6款記載發
    票年、月、日，則依同法第11條第1項規定，此票據應屬無
    效，無法釋明債權存在，依民事訴訟法第513條第1項之規定
    ，其支付命令之聲請應予駁回等語。
二、異議意旨略以：
（一）按所謂「督促程序者，以請求給付金錢或其他代替物或有
      價證券之一定數量為標的，不經言詞辯論，依債權人之主
      張為基礎，向債務人發附條件之支付命令，如債務人不於
      一定期間提出異議，即與確定判決有同一效力之特別訴訟
      程序」，其立法精神在簡捷之程序。故債權人祇消釋明其
      債權之存在，而無需積極證明其債權請求權之法律關係存
      在即為已足，蓋債務人如認債權人主張不實，其亦可不附
      理由即予聲明異議，反之，若債務人不予聲明異議，即可
      信兩者間必有一定之債權債務關係存在，因事涉私權，受
      理聲請之法院實無須過度介入，否則即有失督促程序在以
      簡捷之程序使債權人迅速取得執行名義，節省法院與當事
      人之勞費之立法精神。
（二）異議人提出聲請之系爭本票，固欠缺發票年月日之記載，
      但仍不失為借據之形式，故異議人聲請核發支付命令時僅
      陳明相對人借款之事實，並未主張依據票據關係來請求，
      鈞院以系爭本票未載發票日係無效票據之簡單思維來思考
      ，而未思及此張未載發票日之本票仍具借款憑證之性質，
      異議人據以聲請支付命令，為何未能釋明借款之存在？為
      此對原裁定提出異議等語。
三、按支付命令之聲請，除應表明當事人及法院外，衹須表明請
    求之標的並其數量及請求之原因、事實，以及應發支付命令
    之陳述，此觀民事訴訟法第511條之規定自明。因債務人依
    同法第516條對支付命令得不附理由提出異議，故債權人在
    督促程序就其所主張之事實毋庸舉證，其債權憑證之有無，
    與應否許可發支付命令無關（最高法院61年台抗字第407號
    判例參照）。查異議人聲請本件支付命令時，於民事聲請支
    付命令狀已表明「債務人丙○○前向債權人借款新台幣（下
    同）350萬元，此有其簽發之98年6月15日到期本票及其所經
    營公司所列債務清單各1紙可證，迄今屢催均遭債務人置之
    不理」，其已合法表明民事訴訟法第511條規定聲請支付命
    令應表明之事項。況異議人係依給付借款之法律關係聲請核
    發支付命令，並非依票據之法律關係聲請核發支付命令，系
    爭本票雖因未記載發票年月日而無效，然依系爭本票之記載
    ，系爭本票並非不能作為相對人向異議人借款350萬元之憑
    證。
四、本院非訟中心司法事務官未查，裁定駁回異議人支付命令之
    聲請，自有違誤。異議意旨指摘原處分不當，請求廢棄原裁
    定，為有理由，爰由本院廢棄原裁定，發回本院非訟中心由
    司法事務官另為適當之處分，以符法制。
五、依民事訴訟法第240條之4第3項，裁定如主文。
中    華    民    國    98    年    10    月     1    日
                  民事第三庭    法  官  蘇正賢
以上正本係照原本作成
如對本裁定抗告，應於收受裁定正本送達後10日內向本院提出抗
告狀，並繳納抗告裁判費新台幣1,000元整。
中    華    民    國    98    年    10    月     1    日
                                書記官  陳美萍


司法院資訊處製作；財團法人民間司法改革基金會備份。
